臺灣板橋地方法院刑事判決　　　　　　　94年度訴字第1038號
公　訴　人　臺灣板橋地方法院檢察署檢察官
被　　　告　乙○○
選任辯護人　鍾康治律師
上列被告因誣告案件，經檢察官提起公訴（94年度偵字第5400號
），本院判決如下：
    主  文
乙○○誣告他人轉讓第二級毒品罪，處有期徒刑肆月，如易科罰
金，以參佰元折算壹日。
    事  實
一、乙○○曾因竊盜案件，經本院於民國92年11月4 日以92年度
    易字第2362號判決判處有期徒刑4 月，如易科罰金，以300
    元折算1 日確定，93年1 月14日易科罰金執行完畢；又因施
    用第一級毒品，本院於94年09月25日以94年度訴字第1695號
    判決判處有期徒刑7 月，尚未執行（於本案均不構成累犯）
    。她因懷疑甲○○向警檢舉她施用毒品，竟意圖使甲○○受
    刑事處分，於92年7 月15日在臺灣板橋地方法院檢察署檢察
    官偵查訊問時，誣指甲○○於92年5 月8 日在臺北縣永和市
    ○○路680 巷玉馬賓館內，無償提供數量不詳的安非他命供
    她施用，嗣經本院於93年度訴字第277 號甲○○違反毒品危
    害防制條例一案審理時，始發覺上述誣告的情形。
二、案經臺灣板橋地方法院檢察署檢察官自動檢舉偵查起訴。
    理  由
一、訊據被告乙○○已經坦白了上述的犯行，復有92年07月15日
    偵查筆錄、本院93年度訴字第277 號刑事判決等在卷可以作
    為佐證，對照觀察，互相符合。她只是因為細故，一時的衝
    動隱瞞了真相，虛構了客觀事實，而非出於誤會或懷疑，所
    以，被告在主觀上有使甲○○受刑事處分的意圖，甚屬明確
    。綜上所述，被告的犯行，可以認定。
二、查毒品危害防制條例於92年7 月9 日修正公布，93年1 月9
    日施行，該修正案已經廢止了該條例第16條關於誣指、誣告
    他人犯該條例罪的規定。而修正前該條例的第16條乃為刑法
    第16 9條誣告罪的特別法，依據特別法優先於普通法的法律
    適用原則，本案被告行為的時候，所犯的罪刑，自均應適用
    特別法的規定來論斷；又修正後已經刪除了第16條的規定，
    則刪除後又回歸適用刑法的一般規定，則本案就法律的比較
    適用而言，應以修正前的毒品危害防制條例第16條、第8 條
    第2 項規定與刑法第169 條的規定作出比較；前者，為6 月
    以上5 年以下有期徒刑，且有易科罰金的可能性存在，而後
    者則為7年 以下有期徒刑，不管法院判決出多少刑期的有期
    徒刑，都沒有易科罰金的機會，所以，比較適用上述2 個法
    律的結果，當然應以修正前的毒品危害防制條例第16條、第
    8 條第2 項的規定於被告較為有利，因此，依刑法第2 條第
    1 項但書規定，本件被告誣告他人犯轉讓第二級毒品的罪，
    以所誣告的罪來處罰，故被告乙○○的行為，當然要適用行
    為時的毒品危害防制條例第16條、第8 條第2 項的規定為本
    案論處的依據，謹先就本案法律的適用作出說明，作為適用
    法律的依據。
三、核被告乙○○所為，係犯行為時的毒品危害防制條例第16條
    的誣告他人犯轉讓第二級毒品的罪，起訴書的記載則係記載
    為刑法第169條第1項的誣告罪，應係誤載，然已由到庭執行
    職務的檢察官更正在案，所以，也不生起訴法條變更的問題
    ，附帶說明。另被告的行為固然並沒有可取的地方，但她僅
    係因細故作出了上述的犯行，綜合觀察她犯罪的情節尚屬輕
    微，復因一時失慮，行為的時候，也還沒有成年，而觸犯了
    法律，犯後尚知坦承犯行，已具悔意，她所犯本罪法定本刑
    ，與全部的犯罪情節作出相互的比較，可以說還是情輕法重
    ，客觀上仍然足以引起一般的同情，顯有堪資憫恕的地方，
    本院認為縱然處以法定最低刑度猶嫌過重，所以根據刑法第
    59條的規定來減輕她的刑罰。茲審酌被告誣告他人犯罪，不
    但造成他人莫大的困擾，也形成了司法資源的浪費，誠然屬
    於不應該的行為，並且衡量被告犯罪的動機、目的、手段、
    所生危害的程度，以及犯罪後於本院審理中尚知及時坦承犯
    行的態度等一切情狀，量處如主文所寫的刑罰，並諭知易科
    罰金的折算標準。
據上論斷，應依刑事訴訟法第299 條第1 項前段，中華民國92年
7 月9 日修正前毒品危害防制條例第16條、第8 條第2 項，刑法
第11條前段、第2 條第1 項但書、第59條、第41條第1 項前段、
第2項 ，罰金罰鍰提高標準條例第2 條，判決如主文。
本案由檢察官黃怡華提起公訴，由檢察官朱學瑛到庭執行職務。
中　　華　　民　　國　　94　　年　　11　　月　　7 　　日
                  刑事第十四庭審判長法  官　黎錦福
                        　　　      法  官  曾正耀
　　　　  　　　　　　　　　　      法　官　饒金鳳
上列正本證明與原本無異。
如不服本判決，應於判決送達後10日內向本院提出上訴狀 (應附
繕本)， 上訴於臺灣高等法院。
                                    書記官  蔡麗春
中　　華　　民　　國　　94　　年　　11　　月　　7 　　日
附錄本案論罪科刑法條全文：
中華民國92年7月9日修正前毒品危害防制條例第8條
轉讓第一級毒品者，處1 年以上7 年以下有期徒刑，得併科新臺
幣1 百萬元以下罰金。
轉讓第二級毒品者，處6 月以上5 年以下有期徒刑，得併科新臺
幣70萬元以下罰金。
轉讓第三級毒品者，處3 年以下有期徒刑，得併科新臺幣30萬元
以下罰金。
前三項之未遂犯罰之。
中華民國92年7月9日修正前毒品危害防制條例第16條
栽贓誣陷或捏造證據誣告他人犯本條例之罪者，處以其所誣告之
罪之刑。
